【裁判字號】    99,訴,2479
【裁判日期】    991109
【裁判案由】    損害賠償
【裁判全文】
臺灣臺北地方法院民事判決              99年度訴字第2479號
原      告  乙○○
被      告  甲○○
            丙○○
共      同
訴訟代理人  古清華律師
上列當事人間請求損害賠償事件，本院於民國99年10月26日言詞
辯論終結，判決如下：
    主      文
原告之訴駁回。
訴訟費用由原告負擔。
    事實及理由
一、原告起訴主張：其於民國98年12月8 日發現母親企圖在飲料
    中摻入不明液體，乃於98年12月9 日至國立臺灣大學醫學院
    附設醫院（以下簡稱臺大醫院）急診，經醫療人員詢問後表
    明欲掛精神科與皮膚科，其後精神科醫師即被告郭雅純竟罔
    顧其已康復而無精神疾病之事實，在病歷為不實之記載，又
    向其推銷新藥，並要求其進行抽血檢驗。翌日原告在母親陪
    同下至臺大醫院看報告，被告丙○○又無視其已無精神疾病
    之事實，詢問無關事項，又再度要求其服用藥物。原告僅為
    釐清母親使用之液體為何而至醫院，並非又再度罹患精神疾
    病，然被告竟立即斷定原告罹患精神病，嚴重侵害原告名譽
    與人格權，又以不正當招攬方法獲取利益，違反醫療法與醫
    師法之相關規定，使原告遭受刺激，返家後難以入眠、嘔吐
    、食不下嚥，身心受創，爰依民法第195條第1項規定，請求
    被告負損害賠償責任等語。並聲明：被告應連帶給付原告新
    臺幣（下同）1,650,000元。
二、被告抗辯：被告均為臺大醫院精神部醫師，因原告於98年12
    月9 日懷疑遭母親於木瓜牛奶中下毒，故由救護車送往臺大
    醫院急診室，因原告曾有精神分裂症病史，經初步檢查生命
    徵象後，急診室醫師立即會診精神科專科醫師，並由被告甲
    ○○進行會診，由於原告懷疑自己遭到母親於木瓜牛奶中下
    毒，被告甲○○乃在原告要求下安排抽血檢查，並於急診室
    詢問原告病史、現狀以及所疑慮的事項後，告知原告可在次
    日前往臺大醫院精神部門診查看抽血報告。嗣原告於次日至
    被告丙○○之門診就診，經被告丙○○進行各項身體檢查後
    ，告知原告抽血檢驗報告並無任何異常，乃建議原告試行服
    用精神藥物並且持續由精神專科醫師進行治療。然原告當場
    表示自己之前的精神疾病已治療好了，無須吃藥，此次就診
    僅欲瞭解有無遭其母下藥，並非要到精神科就診，拒絕被告
    丙○○之診斷與醫療建議。是被告並未一昧要求原告服用新
    藥，所為各項醫療說明與診療均符合醫療常規，並無錯誤，
    原告提起本件訴訟，為無理由等語。並聲明：如主文所示。
三、兩造不爭執事項：
  (一)原告因懷疑於98年12月8 日遭其母在飲料中下毒，遂於同年
    月9日由119救護車在母親陪同下送至台大醫院急診室，由於
    原告前有精神分裂症病史，遂經急診醫師會診精神科醫師即
    被告甲○○後，安排為原告抽血檢查，並告知原告可於次日
    至精神部丙○○醫師門診看抽血報告結果。
  (二)原告復於98年12月10日至臺大醫院掛號精神部丙○○醫師門
    診，經被告丙○○建議原告服用藥物。
四、兩造協議簡化爭點如下：
    原告依侵權行為之法律關係，訴請被告應連帶給付原告1,65
    0,000元，有無理由？
  (一)被告等有無以詐欺之方法侵害原告之不法行為，致原告之權
    利受有財產上及精神上之損害？
  (二)被告郭雅純有無未經原告同意記載談話內容作為病歷之一部
    ，且記載不實，致原告受有精神上之損害？
五、法院得心證之理由：
  (一)按當事人主張有利於己之事實者，就其事實有舉證之責任。
    民事訴訟法第277條前段定有明文。經查，原告主張被告實
    施醫療行為時，明知其無精神疾病而為不實診斷，於病歷上
    為不實之記載，又要求其接受抽血檢驗，至精神科就診、服
    用藥物云云，業為被告所否認，且原告亦未提出證據加以證
    明，實難認為真。且經本院依職權向臺大醫院函查原告就診
    情形，依其病歷記載原告於92年3 月31日即於臺大醫院精神
    科治療，而經被告郭雅純於98年12月9 日會診時，乃依原告
    主述「懷疑媽媽在木瓜牛奶中下藥」開始進行相關醫療行為
    ，於會談過程除澄清原告疑慮並同理其身體不適外，有鑑於
    原告已多年未看診追追蹤，恐有相關身體器質性疾病，故建
    議原告安排抽血檢驗，除基本生化檢查外，建議原告可一併
    進行內分泌相關檢驗，原告雖接受檢驗惟拒絕藥物治療建議
    。翌日原告至臺大醫院精神科就診時，被告郭意玲除說明檢
    查結果外，並進行精神科初診評估，瞭解疾病症狀與病程，
    經臨床綜合評估下顯示原告疑有精神症狀復發跡象，故依照
    一般精神疾病治療原則，建議原告服用藥物治療，惟原告堅
    稱自己精神疾病已康復不需藥物治療，故拒絕服用藥物，被
    告丙○○權衡原告有被害妄想與情緒激動等症狀復發，故門
    診開立藥物且鼓勵服用接受治療，並於病歷中詳載診療經過
    以及原告拒絕服用藥物之情形，此有臺大醫院99年9 月14日
    校附醫社字第0990006576號函暨所附病歷影本在卷可稽（見
    本院卷第102至118頁）。由此可知，被告就原告所為醫療行
    為，難認有何違反醫療常規之處。
  (二)按醫師執行業務時，應製作病歷，並簽名或蓋章及加註執行
    年、月、日。前項病歷，除應於首頁載明病人姓名、出生年
    、月、日、性別及住址等基本資料外，其內容至少應載明下
    列事項：一、就診日期。二、主訴。三、檢查項目及結果。
    四、診斷或病名。五、治療、處置或用藥等情形。六、其他
    應記載事項。醫師診治病人時，應向病人或其家屬告知其病
    情、治療方針、處置、用藥、預後情形及可能之不良反應。
    醫師法第12條第1項、第12條之1分別定有明文。本件被告執
    行業務對原告進行治療時，依上開規定於病歷完整記載病人
    主訴之內容、檢查項目及結果、診斷病名、治療或用藥等情
    形，此有前開函文所附病歷影本可資佐證，是被告乃依前開
    規定本於診斷結果告知原告病情與用藥情形，並於病歷中為
    必要之記載，其所為實無任何不法之處，亦無虛偽不實之情
    形。原告主張被告不法侵害其身體、健康、名譽等，而依民
    法第185條第1項、第195條第1項規定，請求被告負連帶賠償
    責任，應屬無據。
六、綜上所述，原告未能舉證被告有不法侵害其身體、健康、名
    譽之行為，而被告辯稱其依醫療常規進行治療行為，並無不
    法等語，則屬有據。是原告依民法第185條第1項、第195 條
    第1項，請求被告給付1,650,000元，為無理由，應予駁回。
七、本件事證已臻明確，兩造其餘攻擊防禦方法及未經本院援用
    之證據，核與判決之結果不生影響，爰不予逐一論駁，併此
    敘明。
八、訴訟費用負擔之依據：民事訴訟法第78條。
中    華    民    國    99    年    11    月    9     日
                  民事第四庭    法  官  余明賢
以上正本係照原本作成
如對本判決上訴，須於判決送達後20日內向本院提出上訴狀。如
委任律師提起上訴者，應一併繳納上訴審裁判費。
中    華    民    國    99    年    11    月    9     日
                                書記官  楊勝欽

司法院資訊處製作；財團法人民間司法改革基金會備份。
